臺灣高等法院臺中分院刑事裁定
110年度聲字第2278號
聲 請 人即  
選任辯護人  張浚泓律師  （法律扶助律師）
被      告  梁俊傑




上列聲請人因被告違反槍砲彈藥刀械管制條例等案件（本院110
年度上訴字第1345號），聲請撤銷羈押，本院裁定如下：
    主  文
聲請駁回。
　　理　由
一、選任辯護人張浚泓律師為被告梁俊傑聲請撤銷羈押意旨略以
    ：被告另因施用毒品案件，經臺灣臺中地方法院以110年度
    毒聲字第779號裁定送勒戒處所觀察、勒戒確定，並經鈞院
    同意臺灣臺中地方檢察署予以借執行上開觀察、勒戒處分，
    是被告既已因另案入法務部○○○○○○○○附設勒戒處所開始執行
    觀察、勒戒，其身體自由已受限制，客觀上顯無逃亡之可能
    ，則本案羈押原因實已消滅，原羈押之必要性亦不復存在，
    為此，狀請鈞院裁定撤銷羈押，俾維法紀等語。 
二、被告經法官訊問後，認為犯罪嫌疑重大，而有下列情形之一
    者，非予羈押，顯難進行追訴、審判或執行者，得羈押之：
    ㈠逃亡或有事實足認為有逃亡之虞者。㈡有事實足認為有湮滅
    、偽造、變造證據或勾串共犯或證人之虞者。㈢所犯為死刑
    、無期徒刑或最輕本刑為五年以上有期徒刑之罪，有相當理
    由認為有逃亡、湮滅、偽造、變造證據或勾串共犯或證人之
    虞者。次按司法院大法官釋字第665號解釋之理由書載明：
    「刑事訴訟法第101條第1項第3款規定之羈押，係因被告所
    犯為死刑、無期徒刑或最輕本刑為5年以上有期徒刑之罪者
    ，其可預期判決之刑度既重，該被告為規避刑罰之執行而妨
    礙追訴、審判程序進行之可能性增加，國家刑罰權有難以實
    現之危險，該規定旨在確保訴訟程序順利進行，使國家刑罰
    權得以實現，以維持重大之社會秩序及增進重大之公共利益
    ，其目的洵屬正當。又基於憲法保障人民身體自由之意旨，
    被告犯上開條款之罪嫌疑重大者，仍應有相當理由認為其有
    逃亡、湮滅、偽造、變造證據或勾串共犯或證人等之虞，法
    院斟酌命該被告具保、責付或限制住居等侵害較小之手段，
    均不足以確保追訴、審判或執行程序之順利進行，始符合該
    條款規定，非予羈押，顯難進行追訴、審判或執行之要件，
    此際羈押乃為維持刑事司法權有效行使之最後必要手段，於
    此範圍內，尚未逾越憲法第23條規定之比例原則，符合本院
    釋字第392號、第653號、第654號解釋意旨，與憲法第8條保
    障人民身體自由及第16條保障人民訴訟權之意旨，尚無違背
    」等語，可知上開解釋並非逕予宣告修正前之刑事訴訟法第
    101條第1項第3款重罪羈押原因係屬違憲，而係要求附加考
    量被告除犯重罪外，是否有相當理由認為其有逃亡、湮滅、
    偽造、變造證據或勾串共犯或證人等之虞。而依法條之體系
    解釋，該等附加考量與單純考量同條第1項第1款、第2款之
    羈押原因仍有程度之不同。基此，伴同重罪羈押予以考量之
    逃亡之虞，與單純成為羈押原因之逃亡之虞，其強度仍有差
    異，亦即伴同重罪羈押考量之逃亡之虞，其理由強度可能未
    足以單獨成為羈押原因，然得以與重罪羈押之羈押原因互佐
    。又重罪常伴有逃亡、滅證之高度可能，係趨吉避凶、脫免
    刑責、不甘受罰之基本人性，倘一般正常之人，依其合理判
    斷，可認為該犯重罪嫌疑具有逃亡或滅證之相當或然率存在
    ，即已該當「相當理由」之認定標準，不以達到充分可信或
    確定程度為必要。以量化為諭，若依客觀、正常之社會通念
    ，認為其人已有超過百分之五十之逃亡、滅證可能性者，當
    可認為具有相當理由認為其有逃亡、滅證之虞（最高法院98
    年度臺抗字第668號裁定意旨參照）。況刑事訴訟法第101條
    第1項第3款之規定業於106年4月26日修正公布施行，依修正
    後第101條第1項第3款規定「被告經法官訊問後，認為犯罪
    嫌疑重大，而有下列情形之一，非予羈押，顯難進行追訴、
    審判或執行者，得羈押之：....所犯為死刑、無期徒刑或
    最輕本刑為五年以上有期徒刑之罪，有相當理由認為有逃亡
    、湮滅、偽造、變造證據或勾串共犯或證人之虞者。」已明
    定經法官訊問後，認為被告犯罪嫌疑重大，所犯為死刑、無
    期徒刑或最輕本刑為5年以上有期徒刑之罪，有「相當理由
    」認為有逃亡、湮滅、偽造、變造證據或勾串共犯或證人之
    虞，即為已足。而關於被告是否有「逃亡或有逃亡之虞」的
    羈押原因，應依具體、客觀事實認定，惟此事實並非僅限於
    逃亡的事實（如通緝到案），尚包括有逃亡之虞的事實。而
    被告有無逃亡的可能，正如量刑採取行為人刑法，必須考量
    各別被告的個人化事由一樣，人犯羈押與否問題也涉及高度
    的屬人性（如逃亡、串證與否），很難畫出明確的裁量基準
    。一般而言，從法治先進國家的經驗來看，可以考量的積極
    因素是：預期刑期很高、曾經逃亡等；消極因素則為：高齡
    、阻礙逃亡的疾病等。
三、經查：
  ㈠本件被告梁俊傑（下稱被告）因違反槍砲彈藥刀械管制條例
    等案件，前經臺灣臺中地方法院110年度訴字第300號案件審
    理中認有刑事訴訟法第101條第1項第1、3款，第101條之1第
    1項第9款之情形，非予羈押，顯難進行審判，而執行羈押。
    原審判決後，被告不服，上訴於本院。嗣經本院訊問後，被
    告雖坦承犯行，惟被告所涉違反槍砲彈藥刀械管制條例犯行
    為最輕本刑五年以上有期徒刑之重罪，參以被告於警詢、偵
    訊時自承案發後因怕被抓而到處躲藏，不再使用原本車輛，
    且被告本案係經拘提到案等情，堪認其畏罪潛逃之可能性非
    低，有刑事訴訟法第101條第1項第1、3款之羈押原因，而有
    羈押之必要，裁定被告自110年7月6日起執行羈押在案。
  ㈡按法院為羈押之裁定時，並非在行被告有罪、無罪之實質調
    查，其本質上係屬為保全被告使刑事訴訟程序得以順利進行
    ，或為保全證據，或為擔保嗣後刑之執行，或為防止被告反
    覆施行同一犯罪，而對被告實施剝奪其人身自由之強制處分
    ，法院僅應就形式上之證據判斷被告犯罪嫌疑是否重大，有
    無羈押原因及有無羈押之必要性，關於羈押原因之判斷，尚
    不適用訴訟上之嚴格證明原則。意即羈押被告係刑事訴訟上
    不得已之措施，法院於認定羈押被告之原因是否存在時，僅
    得就被告是否犯罪嫌疑重大，有無刑事訴訟法第101條、第1
    01條之1所定情形為必要之審酌。本件被告因涉犯槍砲彈藥
    刀械管制條例第7條第4項、同條例第12條第4項、刑法第304
    條第1項之強制罪、第346條之恐嚇取財等罪，經檢察官提起
    公訴，並經臺灣臺中地方法院110年度訴字第300號判處被告
    應執行有期徒刑6年8月，併科罰金新臺幣10萬元，罰金如易
    服勞役，以新臺幣1000元折算1日在案，足見被告犯罪嫌疑
    確屬重大；而被告所涉非法持有槍枝等罪，係最輕本刑為5
    年以上有期徒刑之罪，經原審宣告之刑並非輕微，此即伴有
    逃亡之高度可能，係趨吉避凶、脫免刑責、不甘受罰之基本
    人性，衡諸被告因已受重刑之諭知，可預期被告逃匿以規避
    審判程序進行及刑罰執行之可能性亦甚高，況且被告於警詢
    、偵訊時自承案發後因怕被抓而到處躲藏，不再使用原本車
    輛等語，佐以被告本案係經拘提到案，有事實足認為被告仍
    有逃亡之虞，而本案現由本院以110年度上訴字第1345號審
    理中，全案仍然尚未確定，為確保訴訟程序及國家刑罰權之
    具體實現，本院認為非予羈押被告，顯難以確保日後審判、
    執行之順利進行，故有羈押之必要。茲被告既經原審判處罪
    刑，基於趨吉避凶、脫免刑責、不甘受罰之基本人性，可預
    期被告逃匿以規避審判程序進行及刑罰執行之可能性甚高，
    自可信其有規避刑事審判、執行程序之主觀心理，實難令本
    院形成被告逃亡可能性低於百分之50之心證，而仍有逃亡之
    虞，因此被告有刑事訴訟法第101條第1項第1、3款之情，而
    有予以羈押，即認有保全審理與執行程序之必要，是本件被
    告羈押之原因仍然存在。本院依上考量是否羈押被告既經權
    衡比例原則及必要性原則後，始認定被告羈押原因仍然存在
    ，確有羈押之必要。
  ㈢至被告之選任辯護人聲請意旨雖稱被告已因另案入勒戒處所
    執行觀察、勒戒，羈押之原因及必要性已不復存在，請求撤
    銷原羈押處分云云。惟按被告因前揭事由經本院裁定羈押後
    ，固因另案依毒品危害防制條例送觀察勒戒，然衡諸觀察勒
    戒制度之執行，僅係為戒除遮斷施用毒品者之毒癮，核與羈
    押制度本質係屬為保全被告使刑事訴訟程序得以順利進行，
    或為保全證據，或為擔保嗣後刑之執行程序，或為防止被告
    反覆施行同一犯罪等目的大相逕庭，故被告於羈押中即便因
    另案涉犯毒品危害防制條例之罪，經依法裁定送觀察勒戒執
    行，仍不得據此逕謂本案羈押之原因事實亦同為消滅，亦即
    此與被告是否具備羈押事由與羈押必要性之法律判斷無關，
    尚無從據為准予被告撤銷羈押之正當事由。
  ㈣綜上，本院審酌全案卷證，於訊問被告後，斟酌訴訟進行程
    度及其他一切具體客觀情節，認被告有上揭羈押原因，且有
    羈押之必要，而諭知上開羈押處分，乃就具體案情權衡國家
    刑事司法權之有效行使、社會秩序及公共利益、被告人身自
    由之私益及防禦權受限制之程度，所為之裁量權行使，自屬
    有據；且該羈押處分所為目的與手段間之衡量亦無違反比例
    原則。聲請意旨執前詞指摘原羈押處分不當而聲請撤銷羈押
    處分，經核為無理由，應予駁回。
四、據上論斷，應依刑事訴訟法第220條，裁定如主文。
中　　華　　民　　國　　110 　年　　9 　　月　　13　　日
             刑事第九庭   審判長法　官　紀  文  勝
                                法　官　賴  妙  雲
                                法　官　姚　勳　昌
以上正本證明與原本無異。
如不服本裁定，應於收受送達後5日內向本院提出抗告書狀(須附
繕本)。因疫情而遲誤不變期間，得向法院聲請回復原狀。
                                書記官  溫  尹  明
中　　華　　民　　國　　110 　年　　9 　　月　　13　　日